臺灣桃園地方法院交通事件裁定　　　　 94年度交聲字第493號
原處分機關　交通部公路總局新竹區監理所中壢監理站
異　議　人　甲○○
上列受處分人因違反道路交通管理處罰條例案件，對於交通部公
路總局新竹區監理所中壢監理站94年10月6 日所為之處分（原處
分案號：壢監裁字第裁53-DA0000000號），聲明異議，本院裁定
下：
    主  文
異議駁回。
    理  由
一、聲明異議意旨略以：受處分人即異議人甲○○於民國94年8
    月12日下午17時許，駕駛6973－ＨＣ號自小客車沿桃園縣桃
    園市○○路○ 段往桃園方向行駛，車行將至文新街口之際，
    因欲右轉至國豐10街而顯示右轉方向燈行駛於機車優先道，
    遭執勤員警於文新街口攔停，舉發伊違反道路交通管理處罰
    條例第45條第4 款「在多車道不依規定駕車」。惟伊確實有
    依照道路交通安全規則第102 條第1 項第3 款規定，右轉彎
    時距交岔路口30公尺前顯示方向燈，駛至路口再行右轉，渠
    是經過龍安街口一段距離後才行駛於機車優先道，並無違規
    提早駛入機車優先道，是原處分顯有不當，為此聲明不服云
    云。
二、按汽車駕駛人爭道行駛而有在多車道不依規定駕車者，處新
    臺幣600 元以上1,800 元以下罰鍰，道路交通管理處罰條例
    第45條第1 款定有明文。次按，機車優先車道標線，用以指
    示機器腳踏車優先行駛之車道，其他車種除起步、準備停車
    、臨時停車或轉向外，不得橫跨或占用行駛，道路交通標誌
    標線號誌設置規則第174 條之1 第1 項亦規定甚明，然該條
    項所稱其他車種於轉向之情況下得橫跨或佔用機車優先道者
    ，應以在轉向之必要限度內，即作轉向時之合理距離內，始
    得以例外地橫跨或占用行駛機車優先車道，而非指其他車種
    如有轉向之情形即可毫無限制地橫跨或占用行駛機車優先車
    道，否則其他車種一旦有轉向等情形，若漫無限制地長距離
    使用機車優先車道，則該機車優先車道之劃置便將形同虛設
    。復參酌道路交通安全規則第102 條第1 項第3 款：汽車行
    駛至交岔路口，右轉彎時應距交岔路口30公尺前顯示方向燈
    或手勢，駛至路口後再行右轉；同條項第5 款：4 車道以上
    或同向2 車道道路，欲右轉彎時，應距交岔路口30公尺前換
    入外側車道或右轉車道等規定之意涵，可知其他車種在轉向
    之情形下，如係在距離交岔路口30公尺左右，始變換車道行
    駛於機車優先車道，則此等駕駛行為即可認為具有必要性，
    而不構成駕車違規爭道之情事，然若駕駛人於遠超過此等距
    離之情況下，即變換車道進入機車優先車道行駛，則該駕駛
    行為仍應認係業已違反前述「汽車駕駛人，爭道行駛而有在
    多車道不依規定駕車」之規定，當依道路交通管理處罰條例
    第45條之規定處罰。
三、經查：異議人甲○○於94年8 月12日下午5 點10分左右，駕
    駛車牌號碼6973－ＨＣ號自用小客車，沿桃園縣桃園市○○
    路由中壢往桃園方向行駛，因違規行駛機車優先車道，遭桃
    園縣警局值勤員警攔停並開單告發，異議人拒絕簽名等情，
    有桃園縣警察局南桃警交字第ＤＡ－0000000 號舉發違反道
    路交通管理事件通知單1 紙、桃園縣警局桃警交字第0940
    050262號函、異議人於新竹監理所中壢監理站之「陳述單」
    附卷可佐。本件異議人固不否認在值勤員警攔檢時，係行駛
    在機車優先道上一節，惟矢口否認有何違規爭道駕駛行為，
    於本院調查時辯以：我在桃園縣桃園市○○路要右轉到國豐
    10 街 時，我先打右轉方向燈，我看後面沒有機車才切出去
    ，警察將我攔下，我說我要右轉，警察說我知道你有打方向
    燈，說我太早切出來，我不確定我是在距離多遠將車子切至
    機車優先道，警察攔停的位置是快到國豐10街前，已過龍安
    街，不是如警察函覆所載的龍安街口云云（見本院卷94年10
    月28 日 訊問筆錄第2 頁至第3 頁）。然查：證人即當時值
    勤員警許俊仁於本院調查時到庭結證稱：當時攔檢點已經過
    了龍安街口是在桃園縣桃園市○○路1 段5 號前，因為我們
    開立舉發通知單必須記載違規地點，而本件違規通知單上之
    違規地點清楚記載係桃園縣桃園市○○路1 段5 號前，所以
    可以確定當時攔檢異議人是在上開地點，當時我們發現他過
    了龍安街口就已經行駛在機車優先道，他當時沒有打方向燈
    等語（見本院卷94年10月28日訊問筆錄第2 頁至第4 頁）。
    因交通警員製單舉發違反道路交通管理處罰條例所列之違規
    事實，本質上為行政處分，係公務員基於職務上權力，依法
    就特定之具體事件所為具有公法上效果之單方行政行為，基
    於公務員為公法上行為具有公信力之原則，該行政處分當可
    被推定為真正，其據以依法處分之事實認定亦為正確無誤，
    再者異議人違規爭道行駛於機車優先道等情，業經證人即值
    勤警員許俊仁到庭具結指述甚詳，參以證人許俊仁警員與異
    議人間不僅未有任何怨隙，且係毫不相識之人，衡情證人許
    俊仁警員應無設詞攀誣，或虛構違規事實陷害異議人之理，
    況執勤警員執行公務時，本身即受有行政懲處責任之監督，
    且其到庭具結作證，更係以刑事責任擔保其證言之真實性，
    故證人許俊仁警員之前開證言內容，及其所紀錄舉發之本件
    違規事實，應無不可採信之處。復經證人許俊仁至現場實際
    丈量桃園縣桃園市○○路1 段5 號至國豐10街之距離係為63
    .7 公 尺，此有桃園縣警局桃警交字第0940050749號函與現
    場測繪光碟1 片在卷可稽。則本件異議人於距離其所稱欲轉
    入之國豐10街尚距離63.7公尺即已行駛在機車優先道應堪認
    定，實難認有何符合道路交通標誌標線號誌設置規則第174
    條之一中有關其他車種於轉向之情況下，得以橫跨或占用行
    駛機車優先車道之例外情形，是以異議人空言其當時無違規
    爭道駕駛行為，尚不足為有利異議人之認定。從而，異議人
    於前述時、地，有未依規定駕駛汽車行駛在機車優先車道之
    違規行為，堪予認定。
四、綜上所述，異議人甲○○於上開時、地，有在多車道不依規
    定駕車之違規情事足堪認定，則移送機關即交通部公路總局
    新竹區監理所中壢監理站，據以引用上開道路交通管理處罰
    條例第45條第4 款，裁處異議人罰鍰新臺幣900 元，於法即
    無不當。至本件異議經核並無理由，故應予以駁回。
據上論斷，應依道路交通案件處理辦法第19條，裁定如主文。
中　　華　　民　　國　　94　　年　　11　　月　　30　　日
                  交通法庭      法　官　朱美璘
以上正本證明與原本無異。
如不服本裁定，應於送達後5 日內，向本院提出抗告狀。
                                書記官　楊鳳滿
中　　華　　民　　國　　94　　年　　11　　月　　30　　日
